臺灣臺南地方法院刑事判決
111年度交易字第57號
聲  請  人  臺灣臺南地方檢察署檢察官
被      告  黃中和


上列被告因過失傷害案件，經檢察官聲請簡易判決處刑（110年
度調偵字第569號），本院受理後（110年度交簡字第1837號），
認不宜逕以簡易判決處刑，改依通常程序審理，判決如下：
    主  文
黃中和無罪。
　　理  由
一、聲請簡易判決處刑意旨略以：被告黃中和於民國109年6月25
    日中午12時16分許，駕駛車牌號碼0000-00號（聲請簡易判
    決處刑書誤載為8881-VK號）自用小貨車，沿臺南市北區北
    園街自北往南方向行駛，途經該路段與北園街46巷之交岔路
    口時，原應注意汽車行駛時，駕駛人應注意車前狀況，並隨
    時採取必要之安全措施，而依當時情形，天候晴、日間自然
    光線、路面乾燥、無缺陷、無障礙物、視距良好，客觀上並
    無不能注意之情事，竟疏未注意及此，適同向在前告訴人陳
    程玉燕騎乘車牌號碼000-000號普通重型機車行駛至此左偏
    ，雙方因而發生碰撞，致告訴人受有外傷性腦出血、顱骨骨
    折、左眼鈍傷併左側外旋神經受損、左側鎖骨骨折、左臉、
    左側肩膀及左膝擦挫傷等傷害，因認被告涉犯刑法第284條
    前段之過失傷害罪嫌等語。
二、按犯罪事實應依證據認定之，無證據不得認定犯罪事實；不
    能證明被告犯罪者，應諭知無罪之判決，刑事訴訟法第154
    條第2項、第301條第1項分別定有明文。又事實之認定，應
    憑證據，如未能發現相當證據，或證據不足以證明，自不能
    以推測或擬制之方法，為裁判基礎；且認定不利於被告之事
    實須依積極證據，苟積極證據不足為不利於被告事實之認定
    時，即應為有利於被告之認定；又認定犯罪事實所憑之證據
    ，雖不以直接證據為限，間接證據亦包括在內，然而無論直
    接證據或間接證據，其為訴訟上之證明，須於通常一般之人
    均不致有所懷疑，而得確信其為真實之程度者，始得據為有
    罪之認定，倘其證明尚未達到此一程度，而有合理之懷疑存
    在而無從使事實審法院得有罪之確信時，即應由法院諭知被
    告無罪之判決（最高法院30年上字第816號、40年台上字第8
    6號、76年台上字第4986號判決意旨參照）。再按檢察官就
    被告犯罪事實，應負舉證責任，並指出證明之方法，刑事訴
    訟法第161條第1項亦有明文。因此，檢察官對於起訴之犯罪
    事實，應負提出證據及說服之實質舉證責任。倘其所提出之
    證據，不足為被告有罪之積極證明，或其指出證明之方法，
    無從說服法院以形成被告有罪之心證，基於無罪推定之原則
    ，自應為被告無罪判決之諭知（最高法院92年台上字第128
    號判決意旨可資參照）。
三、公訴意旨認被告涉犯上開過失傷害罪嫌，無非係以告訴人之
    指訴、道路交通事故現場圖、道路交通事故調查報告表㈠、㈡
    、國立成功大學醫學院附設醫院診斷證明書、現場及車損照
    片、臺南市車輛行車事故鑑定會110年5月17日南市交鑑字第
    1100618766號函暨所附南鑑0000000案鑑定意見書等為其主
    要論據。訊據被告堅詞否認有何過失傷害犯行，辯稱：我當
    時沒有看到右前方有告訴人之機車，也不知道告訴人機車從
    哪裡來，我是聽到「扣」一聲之後才馬上停車查看，才知道
    告訴人機車倒地，我當時根本沒有辦法注意到告訴人機車突
    然左偏從旁邊跟我碰撞等語。
四、經查：
　㈠被告於109年6月25日中午12時16分許，駕駛車牌號碼0000-00
    號自用小貨車，沿臺南市北區北園街由北往南方向行駛，行
    經該路段接近北園街46巷口時，與告訴人所騎乘沿同向行駛
    之車牌號碼000-000號普通重型機車發生擦撞，告訴人隨即
    人車倒地，受有外傷性腦出血、顱骨骨折、左眼鈍傷併左側
    外旋神經受損、左側鎖骨骨折、左臉、左側肩膀及左膝擦挫
    傷之傷害等事實，業據證人即告訴人於警詢及偵查中指述明
    確（警卷第7至8頁、第9至10頁，偵1卷第8頁及其反面），
    並有國立成功大學醫學院附設醫院診斷證明書、道路交通事
    故現場圖、道路交通事故調查報告表㈠、㈡、現場及車損照片
    59張、路口監視器畫面擷圖6張、本院勘驗路口監視器錄影
    畫面之勘驗筆錄在卷可參（警卷第15頁、第17至19頁、第27
    至85頁、第87至89頁、第91頁、本院交易字卷第28頁），而
    觀諸員警於案發當日所拍攝兩車車損情形及高度比對之照片
    （警卷第79至85頁），依照片下方之說明，可見被告之貨車
    右前側車門留有告訴人機車左手把橡膠皮摩擦後之痕跡，被
    告對此亦未予爭執，於警詢時供稱：「（問：警方於現場比
    對擦撞痕跡，發現你車右前車門上有053-PGP號重機車左手
    把上橡膠摩擦後痕跡，你有無意見？）沒有意見」等語（警
    卷第11頁），是公訴意旨所指告訴人所騎乘上開機車與被告
    所駕駛上開貨車發生碰撞，告訴人因此人車倒地，而受有上
    述傷害等事實，首堪認定。
　㈡按汽車行駛時，駕駛人應注意車前狀況及兩車並行之間隔，
    並隨時採取必要之安全措施，不得在道路上蛇行，或以其他
    危險方式駕車，道路交通安全規則第94條第3項定有明文，
    所稱「注意車前狀況，並隨時採取必要之安全措施」，意在
    規範後車之注意義務，藉此避免道路交通事故之發生或擴大
    ，而道路交通狀況隨時有所變化，有路權之前車如有各種意
    外，後車即應依規定煞停或採取必要之安全措施，以防止事
    故發生。又刑法上之過失犯，以行為人對於犯罪結果之發生
    按其情節應注意，並能注意，而不注意者，始克相當，若事
    出突然，依當時情形，不能注意時，縱有結果發生，仍不得
    令負過失責任。又為提昇交通工具效能以促進交通快捷迅速
    ，並兼顧維護交通秩序以保障公眾行的安全，凡參與交通之
    車輛駕駛人、行人及其他使用道路者，均負有預防危險發生
    之注意義務，故任何駕駛人、行人或其他使用人，均可信賴
    其餘參與交通或使用道路者，亦能遵守交通規則，並互相採
    取謹慎注意之安全行為。本此信賴原則，任一參與交通或使
    用道路之人並無必須預見其他參與交通或使用道路者之違規
    或不安全行為，以防止事故發生之注意義務；如信賴他人因
    遵守交通規則將為一定行為，而採取相對應之適當措置時，
    即可認已盡其注意義務。然於有充分餘裕得以迴避事故之發
    生者，既尚能在於己無損之情況下，採取適當舉措以避免損
    害他人之生命、身體及其他財產利益，基於社會相當性之考
    量，始有防免事故發生之注意義務（最高法院96年度台上字
    第6159號判決意旨參照）。準此，倘他人之違規行為係不可
    預見，且無充足之時間可採取適當之措施，以避免發生交通
    事故之結果時，自不能課以駕駛人對於不可知之對方違規行
    為有預防之義務。
　㈢告訴人就本件事故發生之經過，雖於警詢及偵查中證稱：事
    故發生後，我一開始都記不起來車禍發生過程，後來我回家
    看事故資料想起事故過程，我騎乘機車沿北園街一般車道由
    北往南方向直行時，與我同向同車道之被告駕駛8831-VK號
    小貨車右側車身擦撞到我的機車，所以我才摔車，我摔車後
    我就都不知道了，被告從後方駛來靠近我的機車，擦撞到我
    機車左手把，是他開得太靠近我的機車，導致我不穩而摔倒
    等語（警卷第9至10頁，偵1卷第8頁及反面），而指述其當
    時騎乘機車行駛在被告上開貨車前方，與被告在同一車道，
    後來因為被告駕車自左側經過其機車時，未保持安全距離，
    因而擦撞其機車左手把，肇致本件車禍事故之發生。然經本
    院於審理期日當庭勘驗路口監視器光碟，勘驗檔案時間：「
    109年6月25日12：16：11至12：16：30」，勘驗結果為：監
    視器畫面係由南往北方向拍攝，①於監視器畫面時間12：16
    ：18至12：16：20，畫面左上方，被告駕駛貨車由北往南方
    向直行，告訴人騎乘機車沿同向行駛在被告之貨車右側，中
    間間隔目測約1台機車寬之距離；②於監視器畫面時間12：16
    ：21至12：16：22，告訴人之機車突往左偏行駛，隨後撞擊
    被告之貨車右側，告訴人之機車因而往左側方向倒地等情，
    有本院勘驗筆錄1份、路口監視器錄影畫面擷圖6張在卷可參
    （本院交易字卷第28頁、警卷第87至89頁），可見本件事故
    發生之經過，告訴人之機車原先沿同向行駛在被告之貨車右
    側，當時兩車之間尚保持一定距離，隨後係告訴人之機車貿
    然違規往左偏行駛，因而撞擊被告之貨車右側而隨之倒地，
    並非如告訴人上開證述所指係被告之貨車自其機車左側超越
    未保持安全距離因而擦撞其機車之情形。又由上開勘驗結果
    及監視器畫面擷圖可見，在告訴人開始左偏之前，其機車係
    在被告之貨車右側，並非在被告前方視線明顯可見範圍，且
    自告訴人之機車開始左偏至發生碰撞期間僅有1秒之短，則
    被告駕駛上開貨車直行途中，依一般人之合理駕駛習慣，實
    難認被告可預見其右側告訴人之機車突然違規往左偏移而與
    其車輛發生碰撞之高度危險行為，故被告基於信賴原則，顯
    無從預防，更不及反應告訴人左偏行駛之違規行為，自不能
    遽認被告就本件車禍事故之發生有何未注意車前狀況之過失
    責任。
　㈣至本件肇事原因雖經檢察官送請臺南市車輛行車事故鑑定會
    進行鑑定，鑑定結果為告訴人駕駛普通重型機車左偏行駛，
    為肇事主因；被告駕駛自小貨車未注意車前狀況，為肇事次
    因，有該鑑定會110年5月17日南市交鑑字第1100618766號函
    暨所附南鑑0000000案鑑定意見書1份在卷可佐（偵2卷第10
    頁至第11頁反面）；嗣經本院依被告之意見而送請覆議，覆
    議結果則認為依據卷附跡證資料及錄影畫面，尚無法判斷告
    訴人駕駛普通重型機車於事故前行駛於路肩或車道，①倘係
    行駛於路肩，則告訴人駕駛機車行駛路肩，變換進入車道未
    注意安全距離，為肇事原因，被告無肇事因素；②倘係行駛
    於車道內，則同臺南市車輛行車事故鑑定會之鑑定意見，有
    臺南市政府110年8月19日府交智安字第1100946897號函1份
    在卷可參（本院交簡字卷第39頁），而依本院勘驗路口監視
    器錄影畫面結果及監視器畫面擷圖，確無從判斷告訴人當時
    係行駛在車道或路肩，然不能以告訴人係與被告行駛於同一
    車道，即率斷告訴人之機車及被告之貨車係屬於前、後車之
    關係，又本件被告駕駛貨車直行途中，對於貿然違規左偏行
    駛之告訴人機車實無可預見，亦難期被告有防範閃避之可能
    ，業經本院論述如前，是上開鑑定及覆議意見為本院所不採
    ，附此敘明。
五、綜上所述，依檢察官所提出上述證據，僅能證明被告駕駛貨
    車於上述時、地與告訴人之機車發生碰撞，及告訴人受有前
    述傷害之事實，然尚不足以證明被告對於本案車禍事故之發
    生有何未注意車前狀況之過失駕車行為。是本件依檢察官所
    舉及卷內所有直接、間接證據，無論分別以觀或綜合評價，
    既均尚未達到使通常一般人均不致有所懷疑，而得確信其為
    真實之程度，仍有合理之懷疑存在，揆諸前開法條規定及判
    決意旨，自不得遽認被告涉犯公訴意旨所述之過失傷害犯行
    ，本諸無罪推定原則，被告前開犯行即屬不能證明，依法應
    為無罪判決之諭知。　
據上論斷，依刑事訴訟法第452條、第301條第1項，判決如主文
。　　
本案經檢察官周文祥聲請以簡易判決處刑，檢察官羅瑞昌到庭執
行職務。
中　　華　　民　　國　　111 　年　　2 　　月　　17　　日
                  刑事第七庭  法　官  吳彥慧
以上正本證明與原本無異。
如不服本判決應於收受本判決後20日內向本院提出上訴書狀，並
應敘述具體理由。其未敘述上訴理由者，應於上訴期間屆滿後20
日內向本院補提理由書狀（均須按他造當事人之人數附繕本）「
切勿逕送上級法院」。 
　　　　　　　　　　　  　　　書記官　張儷瓊
中　　華　　民　　國　　111 　年　　2 　　月　　21　　日
卷宗代號對照表： 1.臺南市政府警察局第五分局南市警五偵字第1090666237號刑案偵查卷宗(警卷) 2.臺灣臺南地方檢察署110年度偵字第889號偵查卷宗(偵1卷) 3.臺灣臺南地方檢察署110年度調偵字第569號偵查卷宗(偵2卷) 4.臺灣臺南地方法院110年度交簡字第1837號刑事卷宗(本院交簡字卷) 5.臺灣臺南地方法院111年度交易字第57號刑事卷宗(本院交易字卷)